臺灣高等法院高雄分院刑事判決　　　　94年度交上訴字第55號
上　訴　人　臺灣屏東地方法院檢察署檢察官
被　　　告　乙○○
選任辯護人　李偉如律師
上列上訴人因被告業務過失致死案件，不服臺灣屏東地方法院94
年度交訴字第26號中華民國94年7 月20日第一審判決（起訴案號
：臺灣高雄地方法院檢察署93年度偵字第5940號），提起上訴，
本院判決如下：
     主  文
上訴駁回。
     理  由
一、公訴意旨略以：被告趙麗（係鄭博士文化事業機構所屬之
    司機，為從事駕駛業務之人）於民國93年10月27日上午11時
    30分許，駕駛車號Ｄ8 —7416號自用小客車，沿屏東縣屏東
    市○○路由北往南方向行駛，行經博愛路與信義路口時，其
    原應注意車前狀況，隨時採取必要之安全措施，以防止撞擊
    交會之人車，而依當時情形又無不能注意之情事，適有章來
    興騎乘車號ＰＨＧ—170 號（檢察官誤載為ＰＨ—170 號）
    重型機車，沿信義路快車道由東往西方向行駛至上開路口。
    被告因未注意上開情事，而貿然通過上開路口，在未發現章
    來興之情況下，即正面衝撞章來興所騎乘之機車，致章來興
    人車倒地，造成頭部外傷併雙側硬腦下出血，左側肋骨骨折
    ，經送醫後不治死亡。因認被告涉有刑法第276 第2 項業務
    過失致死罪嫌等語。
二、按「犯罪事實應依證據認定之，無證據不得認定犯罪事實」
    ，「不能證明被告犯罪者，應諭知無罪之判決」，刑事訴訟
    法第154 條第2 項、第301 條第1 項分別定有明文。次按「
    駕駛人駕駛汽車，應遵守道路交通標誌、標線、號誌之指示
    ，並服從執行交通勤務之警察或依法令執行指揮交通及交通
    稽查任務人員之指揮。」道路交通安全規則第90條設有明文
    。再按「汽車駕駛人，因可信賴其他參與交通之對方亦能遵
    守交通規則，且衡諸日常生活經驗及一般合理駕駛人之注意
    能力，已為必要之注意，並已採取適當之措施，或縱未採取
    適當之措施，仍無法避免交通事故之發生時，該汽車駕駛人
    對於信賴對方亦能遵守交通規則乃竟違規之行為，自無預防
    之義務，難謂該汽車駕駛人即有能注意而不注意之過失，而
    令負過失之責任。」最高法院90年度台上字第2400號判決可
    資參照。
三、公訴人認被告涉有前開罪嫌無非係以被告之供述、告訴人章
    炎山之指述及道路交通事故現場圖、勘驗筆錄、道路交通事
    故調查報告表、鑑定驗斷書、相驗屍體證明書、照片15張等
    為其論據。被告乙○○固坦承其有受僱於鄭博士文化事業機
    構擔任交通車司機，且於前開時、地，駕駛車號Ｄ8 —7416
    號自用小客車，與章來興所騎乘之車號ＰＨＧ—170 號機車
    發生擦撞，章來興並因此受有頭部外傷併雙側硬腦下出血、
    左側肋骨骨折，經送醫後不治死亡等事實不諱，惟堅決否認
    有何業務過失致死之情事，辯稱：當時我沿屏東市○○路由
    北往南方向行駛，途經該路與信義路口之前一交岔路口時，
    因遇紅燈，乃停車等候號誌轉換，迨綠燈時，我即啟動前行
    ，至信義路交岔路口時，章來興騎乘機車突然自信義路（由
    東往西方向）闖紅燈高速衝出，我完全無法預見，亦不及煞
    車閃避，就因此撞上章來興人車，我已經盡力注意行車安全
    ，係因章來興違規闖越紅燈，猝不及防，才會造成本件車禍
    ，我沒有過失等語。
四、經查：
 １、被害人章來興係因本件車禍致頭部外傷併雙側硬腦下出血
     、左側肋骨骨折，經送醫後仍不治死亡，業經臺灣屏東地
     方法院檢察署檢察官督同法醫師相驗明確，有相驗屍體證
     明書、驗斷書及勘驗筆錄等在卷可憑。是被害人係因本件
     車禍而死亡，要無疑義，應可認定。
 ２、又被害人送醫後，經警委託屏東基督教醫院抽血測得其血
     液中所含酒精濃度達202 點8 ｍｇ／ｄｌ，有該院藥物濃
     度檢驗單1 紙附偵卷可參，換算後，其呼氣中所含酒精成
     分高達每公升0 點966 毫克。又呼氣中酒精濃度已達每公
     升0.55毫克以上者，肇事率為一般正常人之10倍，認為已
     達不能安全駕車之標準，此業經法務部於88年5 月18日以
     法88檢字第001669號函告週知；且就醫學文獻所知，酒精
     對人體造成之影響，於呼氣時酒精濃度達每公升0.25毫克
     （均相當於體內血液中酒精濃度50ＭＧ／ＤＬ或0.05％）
     即會輕度中毒，造成輕度協調功能降低；呼氣酒精濃度達
     每公升0.5 毫克時（約相當於體內血液中酒精濃度100 Ｍ
     Ｇ／ＤＬ或0.1 ％）屬輕到中度中毒症狀，出現反應較慢
     、感覺減低、影響駕駛之狀況；又飲酒後1 小時許，其體
     內血液酒精濃度可達最高，飲酒1 小時後其體內之酒精濃
     度隨即消滅，此亦分別有行政院國軍退除役官兵輔導委員
     會臺北榮民總醫院88年8 月5 日（88）北總內字第26868
     號函文、臺灣高等法院88年10月26日（88）院賓文廉字第
     13407 號函、台北醫學院附設醫院精神科主任蔡尚穎「酒
     精對人體生理與行為之影響」一文可據。而本件被害人之
     呼氣中所含酒精濃度高達每公升0.966 毫克，足認其於本
     案發生當時，顯已達不能安全駕駛之情狀，至為明確。
 ３、被害人係因本件車禍死亡，固有如前述，然本件車禍地點
     係在屏東市○○路與信義路口，為設有紅綠燈號誌管制之
     交叉路口，車禍當時被告係沿博愛路由北往南方向行駛，
     而被害人係沿信義路由東往西方向行駛，兩車於該路口內
     靠近南下車道處相撞，為被告及公訴人所不爭執，並有道
     路交通事故調查報告表（一）、道路交通事故現場圖，及
     車損暨現場照片14張在卷可憑，洵可認定。又車禍前，被
     告確係在停等紅燈，迨紅燈號誌轉換為綠燈時，始啟動車
     輛前行，至信義路口時，被害人突闖越紅燈並以很快的速
     度（詳細速度不明）自信義路口衝出，被告見狀，雖即時
     偏右閃避，並緊急煞車，於現場遺留煞車痕4 點4 公尺，
     惟仍與被害人車輛相撞等情，除據被告陳述在卷外，亦據
     證人歐陽鵬翔於原審審理時證述甚詳，並有前開道路交通
     事故現場圖可稽，而歐陽鵬翔與被告素不相識，僅因途經
     上開路口，適睹本件車禍，始偶然充任證人，衡情，其亦
     無捏詞攀附被告，而自陷偽證罪責之必要，證人歐陽鵬翔
     上開所稱，當乃事實，自可採信。是被告係依交通號誌所
     示，於綠燈時通行上開路口，而被害人則係飲用酒類過量
     、不能安全駕駛動力交通工具而駕駛，並貿然闖越紅燈通
     過上開路口一情，應無疑問。另上開路段速限為50公里，
     有上揭卷附道路交通事故調查報告表（一）可參，而被告
     斯時車速約30公里，為被告所自承不諱，並為公訴人所不
     爭執，亦堪認定。則被告係遇綠燈通行進入上開路口，且
     未超速行駛，而當時信義路方向均屬紅燈，被告於此情況
     自可信賴該紅燈方向之左右來車，均能遵守號誌管制，止
     步暫停，乃被害人竟於其時，突由被告左側信義路急駛而
     至闖紅燈進入路口，被告於當時情況下，對此突然違規之
     舉動，實屬無法預見，自無從注意防免。揆諸前開判決，
     被告既對於相關交通法令業已遵守，並盡相當之注意義務
     ，以防止危險之發生，則其信賴被害人亦能遵守交通規則
     ，惟仍無法避免交通事故之發生，難謂其有過失。且本案
     經送請臺灣省高屏澎區車輛行車事故鑑定委員會、臺灣省
     高屏澎區車輛行車覆議鑑定委員會鑑定，亦均同此認定，
     有臺灣省高屏澎區車輛行車事故鑑定委員會94年3 月25日
     高屏澎鑑字第940179號函送之鑑定意見書1 份，及臺灣省
     高屏澎區車輛行車覆議鑑定委員會94年5 月17日府覆議字
     第0940100266號函附卷可參，益徵，被告上開所辯其無過
     失等語，信而有據。
 ４、公訴人雖根據其於94年1 月13日上午9 時25分許至現場履
     勘結果（見偵字卷第5 頁）推斷：依現場刮地痕位置推算
     ，認本件撞擊位置應在刮地痕起點往北一點的位置，由此
     至被告行駛方向之停止線距離為10點7 公尺，而自被告行
     駛方向可見及被害人行駛方向路況之距離為15點5 公尺，
     較被告以時速30公里行駛時之煞車反應距離6 點24公尺為
     長，可證被告於行經肇事路口前，當有能力注意被害人之
     行車動向，且採取必要之安全措施，竟疏未注意，致使其
     於發覺被害人時，已煞車不及而發生撞擊，其駕駛行為顯
     有過失等語。然本件係因被害人酒後闖越紅燈，致令被告
     猝不及防，無從閃避，終致憾事等節，已如前述。且二車
     於交叉路口處內相撞，除須參酌各該路口之路況、駕駛人
     煞車反應距離等外，尤須側重二車之各自行速，以判明其
     等分別通過上開路口時之相對位置，始足以判別相對應車
     輛所得以見悉並為適當措施之反應時間。然本件被害人行
     經上開路口時，其行速為何、究於何時通過上開路口（其
     行速與被告所能反應之時間成反比），因被害人於車禍後
     即陷入昏迷，復旋因傷重而不治，致本院無從予以傳訊說
     明，求之於其餘卷證資料，亦均無所獲，而被告既無超速
     行駛之情事，於正常狀況下，猶未能迴避本件事故發生，
     可見被害人斯時車速甚快，致使被告所得見其形跡，並採
     取妥善應變行為之時間不足，公訴人就此漏未審酌，所為
     上開主張，自不能爰引為不利被告之認定。
 ５、綜上所述，被告前開所辯，應屬可採，從而公訴人所持之
     前開論據，均無法採為認定被告犯罪之證據；此外，復查
     無其他積極證據足資證明被告有何上開犯行，被告被訴業
     務過失致人於死罪自屬不能證明。
五、原審因而以不能證明被告犯罪，而為被告無罪之諭知，核無
    違誤；檢察官循告訴人甲○○具狀請求上訴意旨，猶執前詞
    ，指摘原判決不當，為無理由，應予駁回。
據上論斷，應依刑事訴訟法第368條，判決如主文。
本案經檢察官林應華到庭執行職務。
中　　華　　民　　國　　94　　年　　10　　月　　26　　日
                  刑事第八庭    審判長法  官  惠光霞
                                      法  官  洪慶鐘
                                      法  官  李淑惠
以上正本證明與原本無異。
如不服本判決應於收受本判決後10日內向本院提出上訴書狀，其
未敘述上訴理由者，並得於提起上訴後10日內向本院補提理由書
狀（均須按他造當事人之人數附繕本）「切勿逕送上級法院」。
中　　華　　民　　國　　94　　年　　10　　月　　26　　日
　　　　　　　　　　　　　　　　　　　書記官  邱麗莉
